臺灣高等法院刑事裁定
110年度毒抗字第1372號
抗  告  人  
即  被  告  林英傑



上列抗告人因違反毒品危害防制條例案件，不服臺灣宜蘭地方法
院110年度毒聲字第319號，中華民國110年8月30日裁定（聲請案
號：臺灣宜蘭地方檢察署110年度聲觀字第271號、110年度毒偵
字第269號），提起抗告，本院裁定如下：
    主  文
抗告駁回。
    理  由
一、原裁定意旨略以：抗告人即被告甲○○（下稱被告）前犯施用
    毒品案件，經送觀察、勒戒後，認無繼續施用毒品傾向，而
    於民國99年7月27日執行完畢釋放，並由臺灣桃園地方檢察
    署檢察官以99年度毒偵字第841號案件為不起訴處分確定。
    詎仍不知悔改，復基於施用第二級毒品之犯意，於觀察、勒
    戒執行完畢釋放後3年後之109年10月27日下午，在桃園縣觀
    音區某處所，以將毒品置入玻璃球燒烤吸食煙霧之方式，施
    用甲基安非他命1次之事實，業據其於警詢及偵查均供承在
    卷，並有桃園市政府警察局大園分局（隊）真實姓名與尿液
    、毒品編號對照表、桃園市政府警察局大園分局檢體監管紀
    錄表、桃園市政府警察局大園分局查獲毒品危害防制條例「
    尿液」初步鑑驗報告單、台灣檢驗科技股份有限公司台北濫
    用藥物實驗室檢驗報告（檢體編號：G109-210、報告編號：
    UL/2G20/B0000000)在卷可稽，是其施用第二級毒品之犯行
    ，已堪認定。又其本案施用毒品之犯行，距離其最近1次因
    施用毒品經觀察、勒戒執行完畢釋放日已逾3年，有本院被
    告前案紀錄表在卷可佐，是檢察官向法院聲請將被告送勒戒
    處所觀察、勒戒，於法相符，應予准許等語。
二、抗告意旨略以：被告將於110年10月申報假釋，且其入監服
    刑已1年6月，應無繼續施用毒品傾向；另被告家中尚有年邁
    70之父親、未成年女兒，其入監執行已致家中頓失經濟來源
    ，其此次入監已深感悔悟，決心遠離毒品，懇請鈞院體恤上
    情，更定以緩起訴裁判之云云。
三、按犯毒品危害防制條例第10條之罪者，檢察官應聲請法院裁
    定，或少年法院（地方法院少年法庭）應先裁定，令被告或
    少年入勒戒處所觀察、勒戒，其期間不得逾2月，毒品危害
    防制條例第20條第1項定有明文，此為法律之強制規定，不
    得藉詞免除。次按毒品危害防制條例所規定之觀察、勒戒處
    分，其立法意旨在幫助施用毒品者戒除毒癮，該處分之性質
    非為懲戒行為人，而係為消滅行為人再次施用毒品之危險性
    ，目的在戒除行為人施用毒品之身癮及心癮措施；觀察勒戒
    係導入一療程觀念，針對行為人將來之危險所為預防、矯治
    措施之保安處分，以達教化與治療之目的，可謂刑罰之補充
    制度，從而毒品危害防制條例本身所規定之觀察、勒戒及強
    制戒治等保安處分，雖兼具自由刑之性質，卻有刑罰不可替
    代之教化治療作用，且觀察、勒戒既屬用以矯治、預防行為
    人反社會性格，而具社會保安功能之保安處分，當無因行為
    人之個人或家庭因素而免予執行之理。末按所謂毒品戒癮治
    療計畫（即美沙冬替代療法），係法務部基於防制毒品危害
    之刑事政策與毒品危害防制條例第24條鑑於對於若干施用毒
    品者若僅施以徒刑不足以斷絕毒癮之規範本旨，乃令檢察機
    關與衛生福利部合作，由檢察官審酌個案情形，援引毒品危
    害防制條例第24條，並參酌刑法第57條所列事項及公共利益
    之維護，改以緩起訴處分方式轉介毒品施用者前往醫療院所
    治療。
四、經查：被告於警詢、偵查均坦承施用第二級毒品甲基安非他
    命犯行不諱，且徵得其同意後為警所採集之尿液檢體，經送
    檢驗結果，呈安非他命、甲基安非他命陽性反應等情，有桃
    園市政府警察局大園分局（隊）真實姓名與尿液、毒品編號
    對照表、桃園市政府警察局大園分局檢體監管紀錄表、桃園
    市政府警察局大園分局查獲毒品危害防制條例「尿液」初步
    鑑驗報告單、台灣檢驗科技股份有限公司台北濫用藥物實驗
    室檢驗報告（檢體編號：G109-210、報告編號：UL/2G20/B0
    000000)在卷可稽（見毒偵卷第47至57、137頁），堪認被告
    前揭任意性自白核與事實相符，其犯行堪予認定，揆諸前揭
    規定，被告自應令入勒戒處所觀察、勒戒。至是否給予被告
    為附命完成戒癮之緩起訴處分，應由檢察官參酌刑法第57條
    所列事項及公共利益之維護依職權判斷衡酌。凡經檢察官聲
    請且符合法定要件者，法院僅得為有限之低密度審查，除檢
    察官之判斷有重大明顯瑕疵，或其裁量權已萎縮至無聲請觀
    察、勒戒之餘地，法院原則上應尊重檢察官職權之行使，並
    據以裁定，尚無自由斟酌以其他方式替代或得以其他原因免
    予執行之權。是本件檢察官審酌被告於偵訊所述、本案全情
    ，及參以本件施用第二級毒品犯行，距其最近1次犯施用毒
    品罪經依法觀察、勒戒執行完畢釋放之99年7月27日，已逾3
    年，而聲請觀察、勒戒，核無違反立法目的或悖於比例原則
    等濫用裁量權限之情形等節，於其裁量範圍內未依毒品危害
    防制條例第24條，改以緩起訴處分方式轉介毒品施用者前往
    醫療院所治療，此非本院所得審酌之事項。至被告所述個人
    家庭因素，核與被告施用第二級毒品犯行無涉，尚無解免其
    依法應受之觀察、勒戒處分。綜上所述，原審裁定被告應入
    勒戒處所觀察、勒戒，核無違誤，其抗告意旨於法尚屬無據
    ，為無理由，應予駁回。
據上論斷，應依刑事訴訟法第412條，裁定如主文。
中　　華　　民　　國　　110 　年　　10　　月　　7 　　日
                  刑事第十七庭  審判長法　官  鄭水銓
                                      法  官  黃雅芬
                                      法  官  沈君玲
以上正本證明與原本無異。
不得再抗告。
                                      書記官  曾彥碩
中　　華　　民　　國　　110 　年　　10　　月　　8 　　日